【裁判字號】    98,訴,829
【裁判日期】    981016
【裁判案由】    毒品危害防制條例
【裁判全文】
臺灣板橋地方法院刑事判決               98年度訴字第829號
公  訴  人  臺灣板橋地方法院檢察署檢察官
被      告  甲○○
輔  佐  人
即被告之夫  丁○○
上列被告因違反毒品危害防制條例案件，經檢察官提起公訴（98
年度毒偵字第438 號），本院判決如下：
    主  文
甲○○施用第一級毒品，累犯，處有期徒刑玖月。
    事  實
一、甲○○前於民國93年間因贓物案件，經本院以94年度簡字第
    2367號判決判處有期徒刑3 月確定，於96年1 月29日易科罰
    金執行完畢（本案構成累犯）。另於94年、95年間因施用毒
    品案件，經本院以94年度毒聲字第1348號裁定送觀察、勒戒
    後，認有繼續施用毒品之傾向，復經本院以95年度毒聲字第
    370 號裁定令入戒治處所施以強制戒治，於96年2 月7 日強
    制戒治執行完畢釋放出所，並由臺灣板橋地方法院檢察署檢
    察官以96年度戒毒偵字第121 號為不起訴處分確定。猶不知
    悔改，於強制戒治執行完畢後5 年內，復基於施用第一級毒
    品海洛因之犯意，於97年11月13日傍晚6 時39分許為警採尿
    回溯26小時內某時，在不詳地點，施用第一級毒品海洛因1
    次。嗣於97年11月13日傍晚6時39分許，在臺北縣政府警察
    局三峽分局鶯歌分駐所，經警徵得其同意採集其尿液檢體送
    驗，檢驗結果呈嗎啡陽性反應，始悉上情。
二、案經臺北縣政府警察局三峽分局報請臺灣板橋地方法院檢察
    署檢察官偵查起訴。
    理  由
一、證據能力部分
(一)、證人乙○○於偵查中之證述
    按被告以外之人於偵查中向檢察官所為之陳述，除顯有不可
    信之情況者外，得為證據，刑事訴訟法第159 條之1 第2 項
    定有明文。本件依證人乙○○於偵查中陳述時之外部客觀情
    況，查無何顯不可信之情形，依前規定，其於偵查中之證詞
    自具有證據能力。
(二)、卷附應受尿液採驗人尿液檢體採集送驗紀錄表、臺北縣政府
    警察局三峽分局採驗尿液通知書回執聯及臺灣檢驗科技股份
    有限公司97年11月26日濫用藥物檢驗報告（見偵查卷第4頁
    、第5 頁、第63頁）之證據能力
  1.被告辯稱：本件警員案發當日前往被告住處，並未攜帶採尿
    通知書，且未發現任何違禁物品。被告當時拒絕與警員前往
    警局採尿，惟仍遭警員強押帶回警局採尿，採證程序有瑕疵
    ，本件被告所採尿液及驗尿報告均不能作為證據等語。
  2.經查：本件被告前往臺北縣政府警察局三峽分局鶯歌分駐所
    接受尿液採驗之經過，業據證人丙○○於本院審理中到庭具
    結證述：因為被告是三峽分局尿液管制採驗人員，渠等巡邏
    經過被告臺北縣鶯歌鎮○○路108 號現住地，就通知被告採
    尿。當時渠等共有4 名警員到被告家中，只有伊與乙○○上
    樓，被告夫妻在房間，乙○○詢問被告是否知道要前往分局
    採尿，伊忘記被告如何回答，渠等又詢問被告是否跟隨渠等
    去採尿，被告說好，因為被告當時表示同意要配合渠等採尿
    ，故渠等並未當場出示採尿通知書。後來被告與輔佐人丁○○係乘坐渠等車輛返回鶯歌分駐所，渠等並未以上手銬或強
    制力之方式將被告及輔佐人帶回分駐所。被告之採尿通知書
    係在鶯歌派出所簽立，被告之態度很配合，被告簽立通知書
    時伊有在場等語明確（見本院98年7 月16日準備程序筆錄）
    ，證人乙○○於偵查及本院審理中亦證陳：97年11月13日晚
    間，渠等共4 名警員前往臺北縣鶯歌鎮○○路108 號，通知
    應受尿液檢體採尿之被告，當天只有伊與丙○○上樓，上樓
    後看到輔佐人坐在地上，被告坐在椅子上，伊詢問被告是否
    知道要採尿，並詢問被告是否願意跟隨渠等回去採尿，被告
    說願意，伊在108 號處係以口頭通知被告要採尿，通知書回
    執則是被告回分駐所才簽，渠等想反正被告同意，回分駐所
    再簽即可，通知書回執係被告在採尿前主動簽立，並無強迫
    之情。被告及輔佐人均未表示不願意跟渠等走，渠等亦無使
    用強制力或使用手銬將被告、輔佐人帶走，被告及輔佐人係
    搭乘渠等之偵防車回分駐所，被告之警詢筆錄由伊製作等語
    在卷（見偵查卷第32頁、同上準備程序筆錄）。證人丙○○
    、乙○○均一致證述其等於97年11月13日前往被告位於臺北
    縣鶯歌鎮○○路108 號居所，確已徵得被告之同意，方帶同
    被告返回鶯歌分駐所採尿。又依檢察官於偵查中及本院於準
    備程序中當庭勘驗被告之警詢錄音帶結果，可知被告警詢過
    程係採一問一答之方式，警員於詢問時同時繕打筆錄，並無
    使用強暴、脅迫等不法方式取供之情事；被告於警詢時坦承
    係於97年11月13日下午6 時許收受採尿通知，並於當日下午
    6 時39分許接受採尿，並未提及其係遭強迫到場採尿等情，
    此有臺灣板橋地方法院檢察署98年2 月5 日勘驗筆錄及本院
    98年7 月2 日勘驗筆錄在卷可憑。被告於偵查中復自承：警
    詢時警方並未對伊為強暴脅迫，警詢筆錄係看過才簽名（見
    偵查卷第12頁、第13頁）；於本院審理中，被告對於其曾在
    卷附尿液檢體採集送驗紀錄表及採驗尿液通知書上簽名之事
    實亦不爭執，輔佐人於本院審理中亦坦認其與被告係乘坐警
    方之偵防車前往警局，其等並未被上手銬等語（見本院98年
    4 月16日準備程序筆錄），俱徵證人丙○○、乙○○二人證
    稱：被告當時係自願前往分駐所採尿，其等並未使用強制力
    等情，應屬信實而堪採信。因之，本件警員既已取得被告之
    同意，帶同被告前往鶯歌分駐所採集尿液，並依法送驗，其
    採證程序自屬合法，卷附應受尿液採驗人尿液檢體採集送驗
    紀錄表、臺北縣政府警察局三峽分局採驗尿液通知書回執聯
    及臺灣檢驗科技股份有限公司97年11月26日濫用藥物檢驗報
    告等資料，應均具有證據能力。
  3.輔佐人雖又為被告辯稱：證人丙○○證稱被告坦承施用毒品
    ，與證人乙○○所述不符，其等證詞不足採信。且被告並非
    現行犯，警員復未搜得任何違禁品，被告不可能自願配合前
    往警局採尿云云。查證人丙○○於本院審理中證稱：被告製
    作警詢筆錄時表明有施用毒品乙節（見本院98年7 月16日準
    備程序筆錄），固與證人乙○○就此部分之證詞相左，且與
    被告警詢筆錄之內容（被告並未坦承施用毒品）不符，惟證
    人丙○○同時亦證述被告之警詢筆錄係由乙○○製作，則其
    就被告警詢之應答內容，記憶自不若證人乙○○深刻；且衡
    以警員承辦一般施用毒品案件數量繁多，證人丙○○至本院
    作證時，距本案被告於97年11月13日接受警詢時已逾半年，
    其就被告於警詢時是否承認施用毒品之細節，縱有記憶失真
    之情形，亦屬情理之常，難以此輕微瑕疵，遽認證人丙○○
    前開證詞均不足採。再者，被告是否為現行犯，是否曾為警
    查扣違禁物品，均與其是否同意配合採尿乙節無必然關係；
    況被告自警詢迄本院審理中，既均堅稱其並未施用毒品，則
    其為示清白，同意配合警方前往警局驗尿，又何與常情有違
    。
  4.復按為防制毒品氾濫，主管機關對於所屬或監督之特定人員
    於必要時，得要求其接受採驗尿液，受要求之人不得拒絕；
    拒絕接受採驗者，並得拘束其身體行之。前項特定人員之範
    圍及採驗尿液實施辦法，由行政院定之，毒品危害防制條例
    第33條定有明文；行政院並於87年11月4 日，依上開條例第
    33條第2 項之規定訂定特定人員尿液採驗辦法。輔佐人固另
    為被告辯稱：本件員警並未依照特定人員尿液採驗辦法之規
    定，於一定時間前通知被告採尿，有違程序正義云云。惟依
    特定人員尿液採驗辦法第3 條第1 款之規定，該辦法所稱特
    定人員，係指從事與公共安全有關業務、因業務需要經常接
    觸毒品或經行政院認定為防制毒品氾濫而有實施尿液採驗必
    要之人，其範圍如附表，經核本件被告並非該規定附表所列
    人員，應無特定人員尿液採驗辦法之適用，輔佐人上開所指
    ，已屬誤會。又被告雖係毒品危害防制條例第25條第2 項所
    定得由警察機關採驗尿液之人員，然採驗尿液實施辦法第9
    條第2 項規定警察機關通知採驗尿液，應以書面為之，通知
    書應載明無正當理由不到場者，得依法強制採驗之意旨，係
    因應受尿液採驗人經合法通知而無正當理由不到場，或到場
    而拒絕採驗者，警察機關得報請檢察官許可，強制採驗，此
    觀毒品危害防制條第25條第1 項、第2 項及採驗尿液實施辦
    法第11條第1 項之規定甚明。本件被告係出於本人同意，願
    意隨同警員至鶯歌分駐所採驗尿液，並無強制採驗之情事，
    已如前述，是警員丙○○、乙○○於被告現居所縱未當場出
    示採尿通知書，亦難認有何程序違法之情形。
  5.綜上所述，本件被告採集尿液之程序應屬合法，卷內應受尿
    液採驗人尿液檢體採集送驗紀錄表、臺北縣政府警察局三峽
    分局採驗尿液通知書回執聯及臺灣檢驗科技股份有限公司97
    年11月26日濫用藥物檢驗報告均具有證據能力。
  6.輔佐人雖另為被告聲請傳訊證人即輔佐人之父詹清水，欲證
    明被告係遭警員強制採尿云云，然本件被告確係自願前往警
    局採尿之事實，至臻明確，業經本院詳論如前；且依證人丙○○、乙○○於本院審理中之證詞，詹清水並未隨同被告及
    輔佐人乘車返回警局，亦未於被告採尿或簽立採驗尿液通知
    書時在場，此復為被告及輔佐人所是認，則詹清水對於被告
    前往警局採尿之全部經過，自無從為完整之證述，是輔佐人
    此部分之聲請，並無調查之必要，附此說明。
二、訊據被告固否認有何施用第一級毒品海洛因之犯行，辯稱：
    其並未施用海洛因等語。惟被告於97年11月13日傍晚6 時39
    分許為警採集之尿液經送驗結果，確呈海洛因代謝物嗎啡陽
    性反應，此有前述應受尿液採驗人尿液檢體採集送驗紀錄表
    、臺北縣政府警察局三峽分局採驗尿液通知書回執聯及臺灣
    檢驗科技股份有限公司97年11月26日濫用藥物檢驗報告各1
    份在卷可稽。又海洛因施用入人體後水解還原成嗎啡，再循
    嗎啡之代謝方式排出體外，業據行政院衛生署藥物食品檢驗
    局以73藥檢壹字第030221號函說明綦詳，且尿液中能否驗出
    嗎啡陽性反應，與其投與量、投與途徑、採尿時間、個人體
    質及檢測方法之靈敏度有關，國外曾有文獻報導注射6 毫克
    之海洛因鹽酸鹽，其代謝物嗎啡之平均可檢出時限約為26小
    時，亦經行政院衛生署藥物食品檢驗局於81年9 月8 日以（
    81）藥檢壹字第8114885 號函釋明在案。再者，前揭尿液檢
    驗報告載明係以GC /MS（即氣相層析質譜儀分析法）方法作
    為確認檢驗之方式，而該方法之原理係檢品經氣化後，通過
    層析管分離純化，再將純化後之成分循序送入質譜儀做個別
    鑑定。因質譜儀所測定之圖譜，在化學上被公認具有指紋特
    性，故可據以完全判定該檢品係為何種化合物。職是，若以
    氣相層析質譜儀（GC/MS） 作藥物及其代謝產物之定性及定
    量分析，幾乎不會有偽陽性反應產生等情，復據臺北榮民總
    醫院於83年4 月7 日以83北總內字第3059號函敘甚詳。本件
    被告之尿液經以氣相層析質譜儀分析法檢驗，既係呈嗎啡陽
    性反應，顯見被告在採尿前回溯26小時內某時，確有施用第
    一級毒品海洛因之行為甚明。被告空言否認曾施用海洛因云
    云，殊無可取。再被告有事實欄所示之施用毒品前科，有臺
    灣高等法院被告前案紀錄表存卷可參，其於前次強制戒治執
    行完畢釋放出所後，5 年內再犯本件施用第一級毒品之罪，
    事證明確，洵堪認定。
三、按海洛因為毒品危害防制條例第2 條第2 項第1 款明定之第
    一級毒品。核被告所為，係犯毒品危害防制條例第10條第1
    項之施用第一級毒品罪。其持有第一級毒品之低度行為，為
    施用之高度行為所吸收，不另論罪。又被告有如事實欄所示
    之犯罪科刑執行情形，有前引臺灣高等法院被告前案紀錄表
    可佐，其於徒刑執行完畢後5 年內，故意再犯本件有期徒刑
    以上之罪，為累犯，應依刑法第47條第1 項之規定加重其刑
    。爰審酌被告之素行、犯罪之動機、手段、所生危害程度及
    犯罪後一再飾詞圖卸，不知悔改等一切情狀，量處如主文所
    示之刑，以資懲儆。
據上論斷，應依刑事訴訟法第299 條第1 項前段，毒品危害防制
條例第10條第1 項，刑法第11條前段、第47條第1 項，判決如主
文。
本案經檢察官陳姿雯到庭執行職務。
中    華    民    國    98    年    10    月    16    日
                  刑事第二十庭  審判長法  官  邱景芬
                                      法  官  廖怡貞
                                      法  官  吳佳穎
以上正本證明與原本無異
如不服本判決應於送達後10日內向本院提出上訴狀
                                      書記官  黃炎煌
中    華    民    國    98    年    10    月    16    日
附錄本案論罪科刑法條全文：
毒品危害防制條例第10條
施用第一級毒品者，處6 月以上 5 年以下有期徒刑。
施用第二級毒品者，處3 年以下有期徒刑。


司法院資訊處製作；財團法人民間司法改革基金會備份。
